臺灣苗栗地方法院民事簡易判決
111年度苗簡字第455號
原      告  新光產物保險股份有限公司

法定代理人  吳昕紘  
訴訟代理人  黃家宏  

            張廷圭  
被      告  張憲堃  


上列當事人間侵權行為損害賠償(交通)事件，本院於民國111年8
月24日言詞辯論終結，判決如下：
　　主  文
被告應給付原告新臺幣59,900元，及自民國111年4月13日起至清
償日止，按週年利率百分之5計算之利息。
原告其餘之訴駁回。
訴訟費用由被告負擔百分之26，餘由原告負擔。
本判決原告勝訴部分得假執行。
    事實及理由
壹、程序方面
　　被告經合法通知，未於言詞辯論期日到場，核無民事訴訟法
    第386條各款所列情形，爰依原告之聲請，由其一造辯論而
    為判決。
貳、實體方面
一、原告主張：被告於民國110年3月4日9時許，駕駛車牌號碼00
    00-00號自用小客車，行經臺中市西區土庫里五權西路一段
    與美村路一段路口處，因駕駛不慎之過失行為，撞擊原告承
    保訴外人劉靜宜所有之車牌號碼000-0000號自用小客車（下
    稱系爭車輛），致系爭車輛受損嚴重，修理費用明顯超過保
    額修復上限，原告遂依推定全損之方式，依保險契約給付被
    保險人新臺幣（下同）266,000元，扣除將系爭車輛殘體拍
    賣所得款項36,000元，餘額計為230,000元。依保險法第53
    條規定，原告代位取得被保險人對被告之侵權行為損害賠償
    請求權。爰依保險代位及侵權行為之法律關係提起本件訴訟
    等語。並聲明：被告應給付原告230,000元，及自起訴狀繕
    本送達翌日起至清償日止，按週年利率百分之5計算之利息
    。
二、被告則未於言詞辯論期日到場，亦未提出書狀作何聲明或陳
    述。
三、原告主張之上開事實，業據其提出與所述相符之行車執照、
    系爭車輛受損照片、臺中市政府警察局道路交通當事人登記
    聯單、道路交通事故初步分析研判表、新光產物保險車險保
    單查詢列印、車輛異動登記書、車輛殘體標售堪用零件審核
    表、暫收通存保費明細表、代位求償同意書（車體險）等件
    為證（見本院卷第17-31頁），並經本院依職權調取臺中市
    政府警察局交通警察大隊第一分隊處理道路交通事故談話紀
    錄表、A3類道路交通事故調查紀錄表、道路交通事故現場圖
    、現場照片等件查核明確（見本院卷第39-57頁）。而被告
    經合法通知，未於言詞辯論期日到場，亦未提出書狀加以否
    認或爭執，依民事訴訟法第280條第3項準用同法第1項規定
    ，視同自認，是經本院審酌調查前揭證據之結果，自堪信為
    真實。
四、按因故意或過失，不法侵害他人之權利者，負損害賠償責任
    ；汽車、機車或其他非依軌道行駛之動力車輛，在使用中加
    損害於他人者，駕駛人應賠償因此所生之損害，民法第184
    條第1項前段、第191條之2前段分別定有明文。又汽車行駛
    時，駕駛人應注意車前狀況，並隨時採取必要之安全措施，
    此觀道路交通安全規則第94條第3項前段規定甚明。查被告
    於本件車禍事故之警詢中自陳：伊由中美街延五權西路外快
    車道直行往美村路方向，對方不知為何突然煞車，我反應不
    及便與對方（即系爭車輛駕駛人劉靜宜）碰撞等語（見本院
    卷第39頁），且與卷內臺中市政府警察局道路道路交通事故
    初步分析研判表、臺中市政府警察局交通警察大隊第一分隊
    處理道路交通事故談話紀錄表、A3類道路交通事故調查紀錄
    表、道路交通事故現場圖、現場照片（見本院卷第23頁、第
    39-57頁）等件互核相符，足見被告行車時未注意車前狀況
    ，致反應不及碰撞停放於前方之系爭車輛，為造成本件事故
    發生之過失行為甚明。故原告依侵權行為之法律關係請求被
    告賠償損害，於法有據。
五、次按不法毀損他人之物者，被害人得請求賠償其物因毀損所
    減少之價額，民法第196條定有明文。又請求賠償物被毀損
    所減少之價值，得以修復費用為估定標準，但以必要者為限
    ，例如修理材料以新品換舊品應予折舊（最高法院77年第9
    次民事庭會議決議參照）。查系爭車輛之重置價格為599,00
    0元，有原告所提車輛殘體標售堪用零件審核表在卷可稽（
    見本院卷第29頁）；又系爭車輛係於104年3月出廠，有行車
    執照及車輛異動登記書附卷可佐（見本院卷第17、25頁），
    截至事故發生日即受損之110年3月4日止，顯已使用遠超過5
    年，而依行政院（79）財字第0670號、台（45）財字第1480
    號令所頒之「固定資產耐用年數表」及「固定資產折舊率表
    」之規定，系爭車輛之耐用年限為5年，再依財政部（58）
    如財稅發字第1083號發佈之固定資產折舊採定率遞減法之計
    算方法，其每年應折舊1,000分之369，採用定率遞減法計算
    折舊者，其最後1年之折舊額，加歷年折舊累計額，其總和
    不得超過該資產成本原額之10分之9，故逾耐用年數之自小
    客、貨車仍有相當於新品資產成本100分之10之殘值。本件
    系爭車輛既已逾耐用年數，扣除折舊額後，僅餘就其中10分
    之1之殘值，故應認系爭車輛於事故發生時之價值為59,900
    元。然系爭車輛因本件事故受損嚴重，初估修理費用已超過
    系爭車輛之保險金額266,000元，為被告所未爭執。從而，
    系爭車輛如予修理，其修理費用已顯逾本身之殘值，且因毀
    損嚴重，如不修復則必須申請報廢，因此，衡量車輛殘值與
    修復費用之差距，本院認申請報廢，應屬合理，故原告主張
    系爭車輛應推定全損並以報廢處理，而請求被告應賠償其系
    爭車輛之殘值59,900元部分，應予准許，逾此範圍，即屬無
    理由，應予駁回。
六、再按被保險人因保險人應負保險責任之損失發生，而對於第
    三人有損失賠償請求權者，保險人得於給付賠償金後，代位
    行使被保險人對於第三人之請求權，保險法第53條第1項前
    段定有明文。又此項法定代位權之行使，有債權移轉之效果
    ，故於保險人給付賠償金額後，被保險人對於第三人之請求
    權即移轉於保險人；另損害賠償祇應填補被害人實際損害，
    保險人代位被害人請求損害賠償時，依保險法第53條第1項
    規定，如其損害額超過或等於保險人已給付之賠償金額，固
    得就其賠償之範圍，代位請求賠償，如其損害額小於保險人
    已給付之賠償金額，則保險人所得代位請求者，應祇以該損
    害額為限（最高法院69年度台上字第923號判決、65年台上
    字第2908號判例意旨參照）。查系爭車輛事故前之殘值約為
    59,900元，已於前述。原告雖主張系爭車輛受損嚴重，修理
    費用經初估超過保額修復上限，原告遂依推定全損之方式，
    依保險契約給付被保險人劉靜宜266,000元；然此情核屬原
    告與被保險人間依照保險契約所生之保險給付義務，依債之
    相對性法理，尚不得以此對被告主張，或請求被告給付原告
    賠付被保險人之全部金額。故被告就本件事故應賠付劉靜宜
    之車輛殘值，既僅為59,900元，則揆諸前開說明，原告得代
    位向被告請求之損害賠償額，亦應以59,900元為限。是原告
    逾此範圍之請求，核屬無據。
七、末按給付無確定期限者，債務人於債權人得請求給付時，經
    其催告而未為給付，自受催告時起，負遲延責任。其經債權
    人起訴而送達訴狀，或依督促程序送達支付命令，或為其他
    相類之行為者，與催告有同一之效力；遲延之債務，以支付
    金錢為標的者，債權人得請求依法定利率計算之遲延利息。
    但約定利率較高者，仍從其約定利率；應付利息之債務，其
    利率未經約定，亦無法律可據者，週年利率為百分之5，民
    法第229條第2項、第233條第1項、第203條分別定有明文。
    本件原告得請求被告給付之金額，給付並無確定期限，而原
    告起訴請求，起訴狀繕本業於111年4月12日送達於被告，有
    本院送達證書在卷足參（見本院卷第77頁），已生催告給付
    之效力；參諸前開規定，原告請求被告給付自起訴狀繕本送
    達翌日即111年4月13日起至清償日止，按週年利率百分之5
    計算之遲延利息，應屬有據。
八、綜上所述，原告依侵權行為、保險代位之法律關係，請求被
    告賠償59,900元及自111年4月13日起至清償日止，按週年利
    率百分之5計算之利息，為有理由，應予准許；逾此部分之
    請求，則屬無據，應予駁回。
九、本件原告勝訴部分，係依民事訴訟法第427條第2項規定適用
    簡易程序之訴訟，所為被告敗訴之判決，依同法第389條第1
    項第3款規定，應依職權宣告假執行。
十、本件事證已臻明確，原告其餘攻擊防禦方法及所提證據，經
    核與判決結果不生影響，爰不逐一論述，附此敘明。
十一、訴訟費用負擔之依據：民事訴訟法第79條。
中　　華　　民　　國　　111 　年　　8 　　月　　31　　日
                  苗栗簡易庭  法  官  何星磊
以上正本係照原本作成。
如對本判決上訴，須於判決送達後20日內向本院提出上訴狀。
如委任律師提起上訴者，應一併繳納上訴審裁判費。
中　　華　　民　　國　　111 　年　　8 　　月　　31　　日
                              書記官　李宜娟